臺灣臺中地方法院刑事判決
111年度訴字第103號
公  訴  人  臺灣臺中地方檢察署檢察官
被      告  吳許嬌娥



上列被告因家庭暴力防治法之傷害案件，經檢察官提起公訴（11
0年度偵字第39944號），本院判決如下：
    主    文
本件公訴不受理。
    理    由
一、公訴意旨略以：被告吳許嬌娥與告訴人吳木鋐係夫妻，雙方
    屬家庭暴力防治法第3條第1款之家庭成員。被告吳許嬌娥於
    民國110年8月31日上午6時31分許，在臺中市○區○○○○路00號
    6樓之6住處電梯口，因細故與告訴人吳木鋐發生爭執，被告
    吳許嬌娥竟以腳踹、手打、口咬之方式毆打告訴人吳木鋐，
    致告訴人吳木鋐受有頭部擦挫傷、雙側腕部、雙側大腿挫傷
    、左側膝部、左側中指擦傷、左側踝部扭傷等傷害。因認被
    告涉犯刑法第277條第1項之傷害罪嫌等語。
二、按告訴乃論之罪，告訴人於第一審辯論終結前，得撤回其告
    訴；告訴或請求乃論之罪，其告訴或請求已經撤回或已逾告
    訴期間者，應為不起訴之處分；又起訴之程序違背規定者，
    應諭知不受理之判決，並得不經言詞辯論為之，刑事訴訟法
    第238條第1項、第252條第5款、第303條第1款、第307條分
    別定有明文。次按刑事訴訟法第303條第3款規定：「告訴或
    請求乃論之罪，未經告訴、請求或其告訴、請求『經撤回』或
    已逾告訴期間者」，其中所謂「告訴經撤回」，係指檢察官
    根據合法之告訴而起訴，於訴訟繫屬後，法院審理中撤回告
    訴者而言，並不包括檢察官提出起訴書於法院前業已撤回告
    訴之情形在內，此觀刑事訴訟法第303條第3款之用語與刑事
    訴訟法第252條第5款之規定：「告訴或請求乃論之罪，其告
    訴或請求『已經撤回』或已逾告訴期間者」，採用「已經撤回
    告訴」之用語有所不同自明。檢察官偵查終結對被告起訴，
    僅係檢察官寫好起訴書之日期，實際上並無訴訟繫屬及訴訟
    關係，倘偵查終結後，告訴人先行遞狀撤回告訴，其後，檢
    察官再向法院「提出起訴書」及相關卷證，經法院受理，而
    產生訴訟繫屬及訴訟關係，此際該公訴本身欠缺告訴之訴訟
    條件，公訴並不合法，依最高法院82年度台非字第380號判
    決意旨，應依刑事訴訟法第303條第1款「起訴之程序違背規
    定」之規定判決不受理，並無刑事訴訟法第303條第3款之適
    用（臺灣高等法院89年庭長法律問題研討會討論結果參照）
    。
三、經查，本案被告涉犯前開傷害罪嫌，依刑法第287條前段之
    規定，須告訴乃論。而告訴人於110年12月29日，具狀向本
    院撤回本案告訴，本院於同日收受後，將該狀轉予臺灣臺中
    地方檢察署，該署則於110年12月30日收受，此有撤回告訴
    狀上本院及該署收件戳章、本院電話紀錄表附卷可證（偵卷
    第29頁；本院卷第17頁）；檢察官雖已於110年12月15日偵
    查終結向本院提起公訴，然此僅係檢察官製作完成起訴書之
    日期，實際上並無訴訟繫屬及訴訟關係，本案係於告訴人撤
    回告訴後之111年1月11日始繫屬本院，此見臺灣臺中地方檢
    察署111年1月11日中檢謀雲110偵39944字第1119003383號函
    上本院收件戳章即明，顯然本案在繫屬前即已欠缺告訴之訴
    追條件，則揆諸前揭說明，其起訴之程序顯然違背規定，爰
    依刑事訴訟法第303條第1款之規定，逕為諭知不受理之判決
    。
四、依刑事訴訟法第303條第1款、第307條，判決如主文。　　
中　　華　　民　　國    111    年   1    月    20    日 
                  刑事第十二庭  審判長法  官  廖慧娟
                                      法  官  何紹輔 
                                      法  官  黃震岳
以上正本證明與原本無異。
如不服本判決應於收受送達後20日內向本院提出上訴書狀，並應
敘述具體理由；其未敘述上訴理由者，應於上訴期間屆滿後20日
內向本院補提理由書（均須按他造當事人之人數附繕本）「切勿
逕送上級法院」。
告訴人或被害人如不服判決，應備理由具狀向檢察官請求上訴，
上訴期間之計算，以檢察官收受判決正本之日起算。
                                      書記官  黃俞婷
中　　華　　民　　國    111    年   1    月    20    日